行　政　法　院　裁　定　　　　　　　　　　　　　　八十七年度裁字第八○六號
　　聲　請　人　天 ○ ○
　　兼左共同訴訟代理人
　　聲　請　人　丁 ○ ○
　　　　　　　　丙 ○ ○
　　　　　　　　辛○○○
　　　　　　　　宇○○○
　　　　　　　　子 ○ ○
　　　　　　　　癸 ○ ○
　　　　　　　　酉○○○
　　　　　　　　丑 ○ ○
　　　　　　　　卯 ○ ○
　　　　　　　　午 ○ ○
　　　　　　　　巳 ○ ○
　　　　　　　　辰 ○ ○
　　　　　　　　寅 ○ ○
　　　　　　　　地 ○ ○
　　　　　　　　黃 ○ ○
　　　　　　　　壬 ○ ○
　　　　　　　　戊○○○
　　　　　　　　亥○○○
　　　　　　　　乙 ○ ○
　　　　　　　　己 ○ ○
　　　　　　　　宙　　○
　　　　　　　　未 ○ ○
　　　　　　　　申 ○ ○
　　　　　　　　戌○○○
　　　　　　　　甲 ○ ○
　　　　　　　　玄 ○ ○
　　　　　　　　庚 ○ ○
右聲請人因土地徵收事件，對本院中華民國八十七年三月十三日八十七年度裁字第二
八二號裁定，聲請再審。本院裁定如左︰
　　主  文
再審之聲請駁回。
　　理  由
按行政訴訟法第二十八條第一款所謂適用法規顯有錯誤，係指原判決所適用之法規與
該案應適用之現行法規相違背，或與解釋判例有所牴觸者而言。至於法律上見解歧異
，再審原告對之縱有爭執，要難謂為適用法規錯誤，而據為再審之理由。查原裁定駁
回聲請人在前訴訟程序之訴，係以：『按人民不服官署之處分，固得循訴願程序以求
救濟，但處分如已確定，仍對之提起訴願，即為法所不許。次按「市縣地政機關於接
到行政院或省政府令知核准徵收土地案時，應即公告，並通知土地所有權人及土地他
項權利人。」「前項公告之期間為三十日。」為行為時土地法第二百二十七條所規定
。又土地徵收為行政處分之一種，土地所有權人對於政府徵收其土地如有不服，自應
依通常程序，於接到徵收通知後三十日內提起訴願，逾期則徵收即歸確定，不得對之
有何爭執。本件嘉義市政府為辦理市中心區都市計畫二十號公園工程，需用坐落該市
○○段八小段三十五地號等四十四筆土地，計面積○．四四五八公頃，乃檢附徵收土
地計畫書及圖等有關資料，報經被告（臺灣省政府）以七十八年三月二十日七八府地
四字第三三二九八號函核准徵收，經行政院以七十八年四月十四日台內地字第六八
九一一八號函准備查，交由嘉義市政府以八十年二月二十二日八○府地用字第○○八
一七八號公告，公告期間自八十年二月二十六日起三十日，並函知各權利人。又地上
改良物部分報經被告以八十年三月十五日八十府地二字第三二二○八號函准一併徵收
，經內政部以八十年三月十九日台內地字第九一一四二六號函備查，交由嘉義市政
府以八十年五月七日八○府地用字第二○九三○號公告，公告期間自八十年五月九日
起三十天，並函知各權利人。嗣原告等（黃鄭珠花、莊慶龍及李世雄等三人除外）於
八十五年六月八日以二十號公園土地面積甚小，四邊馬路均為八米道路，且位處「兵
仔市」市場週邊，市集人車眾多複雜，加上市場垃圾堆積，不宜作為公園使用，又依
都市計畫定期通盤檢討實施辦法第十條第二款規定，閭鄰公園每一計畫處所最小面積
不得小於○‧五公頃，二十號公園用地之面積少於○‧五公頃，亦不符合設立公園之
要求，再者，嘉義市中心地區都市計畫自七十三年通盤檢討後，即未再通盤檢討，徵
收系爭土地，顯有不當云云，向台灣省政府提起訴願。案經該府移由內政部訴願決定
，以該部以八十五年六月二十一日台內訴字第八五○三○二四號函請原告代表人檢
附原告等在徵收公告期間提出異議及相關機關處理結果文件，原告等於八十五年七月
八日之訴願書訴願理由稱，請該部向臺灣省政府或嘉義市政府調閱檔案資料參酌查明
。惟據嘉義市政府八十五年七月三十日八五府建公字第五○○二二號函稱，原告等在
土地徵收公告期間無異議。查系爭土地、地上物分別經嘉義市政府徵收公告有案，且
經通知權利人，而權利人已於八十年四月間領取地價補償費，且原告等未檢附原權利
人於公告期間提出異議或於接到徵收通知後三十日內就徵收部分提起訴願之證明文件
，是本件原徵收核准案已告確定，原告等對之不服提起訴願，即屬於法不合，訴願決
定從程序上予以駁回，再訴願決定維持訴願決定而駁回原告之再訴願均屬正當。原告
復對之提起行政訴訟，難謂合法，應予駁回。其實體上之主張，已無審究之必要。至
訴願法第十七條第二項固規定訴願因逾越法定期限，決定駁回時，若原處分顯屬違法
或不當者，原處分機關或其上級機關得依職權變更或撤銷之。惟此項規定係賦予原處
分機關或其上級機關對於顯然違法或不當而已確定之行政處分，得本於行政監督功能
，依職權予以變更或撤銷而已。訴願或再訴願機關如不認原行政處分有顯然違法或不
當情事而決定駁回時，自無該項之適用。本件訴願及再訴願決定已明本案嘉義市中
心地區都市計畫二十號公園用地係於三十八年劃設發布實施，劃設當時都市計畫定期
通盤檢討實施辦法尚未發布實施，有關閭鄰公園每一計畫處所之最小計畫面積亦無規
定，本案公園原劃設面積低於嗣後發布實施之劃設標準，尚難謂違反上開辦法之規定
，另都市計畫縱未每五年通盤檢討，仍難謂原都市計畫已告失效等語，已審酌原告之
主張，認原處分並無顯然違法或不當之情形，原告不得執訴願、再訴願決定未適用該
項為由提起行政訴訟。又原告黃鄭珠花、莊慶龍及李世雄等三人並未提起訴願，有原
訴願書附內政部可按，渠等三人對內政部台內訴字第八五○四八二一號訴願決定
提起再訴願，再訴願決定以其不合法，不予受理，亦無不合，該原告等復行提起行政
訴訟，亦非合法，應予駁回。』資為理由，經核原裁定所適用之法規與該案應適用之
現行法規並不相違背，與解釋判例亦無所牴觸，已難謂有適用法規顯有錯誤之情形。
次查本件原徵收核准案已告確定，聲請人等前提起之行政爭訟，並非適法，其實體上
之主張，已無審酌之必要，業為原裁定所明，茲聲請人復就原徵收之實體予以爭執
，自非足採。至聲請人訴稱原裁定對訴願法第十七條第二項之認知與適用尚有錯誤者
，衡屬其個人主觀法律見解之歧異，聲請人對之縱有爭執，揆之首揭說明，仍難謂為
適用法規錯誤，而據為再審之理由。從而本件再審之聲請顯無再審之理由，應予駁回
。
據上論結，本件再審之聲請為無理由，爰依行政訴訟法第三十三條、民事訴訟法第五
百零七條、第五百零二條第二項，裁定如主文。
中    華    民    國     八十七      年      七      月       二        日
                    行 政 法 院 第 四 庭
                                審 判 長 評  事      曾  隆  興
                                         評  事      沈　水　元
                                         評  事      劉  鑫  楨
                                         評  事      吳      仁
                                         評  事      林  家  惠
右  正  本  證  明  與  原  本  無  異
                                         法院書記官  陳  盛  信
中    華    民    國     八十七      年      七      月       二        日
